# 请教陈版：同一控制下的非货币性资产交换的会计处理

提问人：pk301 时间：2018-04-17 17:11:51
请教下子公司如何进行会计处理：
母公司M将出售子公司Z的100%股权，与第三方签署了股权转让协议，其中约定，在协议签署后，交割前将对母子公司交叉持有和使用的房屋A和B进行资产交换，零对价交换，也就是实际操作中仅仅变更产证名称：
A房屋：母公司所有，账面价值 100 万，目前为Z公司以租赁方式使用，租金10w每年； B房屋：子公司所有，账面价值 1000 万，目前为M公司以租赁方式使用，租金50w每年。 假定A和B的公允价值可以取得。
上述非货币性资产交换，预计在交割前完成，交割前Z是M同一控制下的关联方。CPA教材里提到：双方有关联关系的，可能使交换不具有商业实质。
请问，Z公司做账时，到底是否认定上述非货币性资产交换具不具有商业实质？
如果具有商业实质，做账时到底是换出资产账面价值作为换入资产的成本，还是公允价值？差额是进入资本公积吗？谢谢

回答人：chenyiwei
由于两者账面价值差异很大，很可能公允价值也有重大差异，且无补价，表明该交易是显著不公允的。基于简化考虑，建议双方对取得对方房屋分别按原账面价值入账，对于两者账面价值之间的差额，M账面上贷记对Z的长期股权投资成本，Z账面上相应借记资本公积。

提问人：pk301 时间：2018-04-19 15:14:30
谢谢。补充下： 2 项资产的面积差别较大，公允价值确实差异显著。
如果两家主体是受同一控制的兄弟公司，是不是处理原则也是按照原账面价值入账呢？

回答人：chenyiwei
也可以这样处理。